臺灣臺北地方法院刑事判決　　　　　　　96年度重訴字第18號
公　訴　人　臺灣臺北地方法院檢察署檢察官
被　　　告　甲○○
　　　　　　　　　　　號
選任辯護人　張瑞釗律師
上列被告因違反商業會計法案件，經檢察官提起公訴（94年度偵
字第10023號），本院判決如下：
    主    文
甲○○無罪。
    理    由
一、公訴意旨略以：被告甲○○自民國九十一年九月二十三日起
    至同年十一月五日止，擔任址設臺北縣板橋市○○路○段三
    四號之匯鑫有限公司（下稱匯鑫公司）之負責人，為公司法
    第八條所稱之公司負責人，並為商業會計法所規定之商業負
    責人。竟明知匯鑫公司與福爾摩莎美容名店並無實際交易，
    竟虛偽填載九十一年十月七日、號碼ＰＷ00000000
    號、金額（含稅）二萬一千元、品名香煙（菸）統一發票會
    計憑證，交付福爾摩莎美容名店供其充作進項憑證，而幫助
    福爾摩莎美容名店逃漏營業稅。因認被告涉嫌違反商業會計
    法第七十一條第一款、稅捐稽徵法第四十三條第一項幫助逃
    漏稅捐罪嫌（上開公訴意旨係依蒞庭檢察官所提補充理由書
    及當庭之更正而記載，按檢察一體原則，自屬起訴範圍）。
二、按「犯罪事實應依證據認定之，無證據不得認定犯罪事實。
    」、「不能證明被告犯罪者．．．應諭知無罪之判決。」刑
    事訴訟法第一百五十四條第二項、第三百零一條第一項分別
    定有明文。次按認定犯罪事實應憑積極證據，倘積極證據不
    足以為不利於被告事實之認定時，即應為有利被告之認定，
    更不必有何有利之證據。最高法院亦著有三十年上字第八一
    六號判例意旨可資參照。
三、公訴人認被告涉有上開犯嫌，主要係以：依福爾摩莎美容名
    店經營業務內容，似無需要向匯鑫公司大量購入香菸，故該
    發票應為虛偽不實等資為論據。惟訊據被告堅詞否認有何公
    訴人所指犯行，辯稱：匯鑫公司在伊任負責人期間是開便利
    商店，店招為「ＬＯＮＧ　ＬＩＦＥ」，經營內容、所賣物
    品與一般便利商店無異，本案檢察官指訴之交易，係因為有
    朋友介紹福爾摩莎美容名店可向匯鑫公司大批購買香菸而算
    便宜一點，所以伊就向盤商進貨後，加上自己的庫存，一起
    賣給福爾摩莎美容名店，貨是伊自己送的，由福爾摩莎美容
    名店的一位年紀看起來較大的男子簽收，絕沒有在無交易的
    情形下開立不實發票等語。經查：
  (一)證人即實際經營福爾摩莎美容名店之股東乙○○證稱：「（
    問：經營起訖時間？）答：大約九十年十月開始至今。」、
    「（問：有無聽過匯鑫公司？）答：時間很久了，後來我弟
    弟回來告訴我，我有找到當時訂貨的發票，發票日期是九十
    一年十月七日，發票內容為香煙，金額二萬一千元元含稅。
    」、「（問：發票上是否有記載匯鑫的地址？）答：有，統
    一發票章上面有記載，有匯鑫公司的章戳。」、「（問：依
    據你說的這張發票，當時是你們福爾摩沙美容名店向匯鑫公
    司購買二萬一千元的香煙？）答：是。」、「（問：為何會
    一次跟匯鑫公司買這麼多香煙？）答：因為這是消耗品，我
    們用來招待客人用的，所以一次買這麼多。」、「（問：你
    們美容店的地址在臺北市○○○路○段，而匯鑫公司是在板
    橋市○○路○段，為何會向距離這麼遠的地方買香煙？）答
    ：因為時間已久，有可能是匯鑫公司的業務員到我們美容店
    來推銷，但是時間久遠，已經忘了當時採購的過程。」、「
    （問：你說的這張發票可否提出作為證據？）答：可以，我
    有正本，可以影印。」、「（問：福爾摩沙美容名店與匯鑫
    公司尚有無其他交易？）答：應該是沒有。」（本院卷第一
    七一至一七二頁參照），復經本院諭知隔離被告與證人後，
    就檢察官指訴之本案交易細節分別訊問，被告與證人就該等
    香菸如何交付、何人收受貨物、價款如何清償等節，供陳相
    符，而該等細節問題，也難認被告與證人得預測將遭訊問、
    詰問而事先串供，足證本案交易並非虛構，是以檢察官所指
    訴之本案發票即非虛開。至於被告任匯鑫公司負責人期間其
    餘與他人之交易所開發票，稅捐機關本不認乃虛開，且查除
    檢察官所指訴之本案交易外，被告任匯鑫公司負責人期間之
    其餘交易，多屬一般便利商店正常交易之內容，交易對象也
    非虛設商號，尚無虛偽交易跡象。據上，被告並無檢察官所
    指本案違反商業會計法、稅捐稽徵法犯行，被告所辯，可以
    採信。
  (二)末查，檢察官另聲請傳喚移送本案之國稅局審查三科承辦人
    曾文清，因曾文清僅能就事後勾稽進銷項統一發票及公司毛
    利率與事後有無申報營利事業所得稅為證人，就本案發票之
    交易內容是否虛偽，無從為證明，且證人乙○○就上述待證
    事項業已證述明白，是無傳喚曾文清之必要，爰依刑事訴訟
    法第一百六十三條之二規定，予以駁回。
四、綜上所述，公訴人所舉之證據與所指出之證明方法尚未足使
    本院確信被告犯罪。此外，於本院應依職權調查證據之範圍
    內，又查無其他積極證據足證被告有何公訴人所指犯行，揆
    諸前開說明，不能證明被告犯罪，應為被告無罪之諭知。
據上論斷，應依刑事訴訟法第三百零一條第一項，判決如主文。
本案經檢察官林禎瑩到庭執行職務。
中　　華　　民　　國　　96　　年　　8　　月　  28　  日
　　　　　　　　　刑事第十庭審判長法  官  吳秋宏
                                  法  官  林春玲
                                  法　官　姚念慈
以上正本證明與原本無異。
如不服本判決，應於判決送達後十日內，檢具繕本向本院提出上
訴狀上訴於臺灣高等法院。
　　　　　　　　　　　　　　　  　書記官　劉芸珊
中　　華　　民　　國　　96　　年　　8　　月　  28　  日
